【裁判字號】    95,台上,1433
【裁判日期】    950706
【裁判案由】    塗銷地上權登記等
【裁判全文】
最高法院民事裁定            九十五年度台上字第一四三三號
    上  訴  人  甲○○
    訴訟代理人  劉喜律師
    被 上訴 人  惠勝實業股份有限公司
    法定代理人  乙○○
    參  加  人  第一商業銀行股份有限公司
    法定代理人  丙○○
上列當事人間請求塗銷地上權登記等事件，上訴人對於中華民國
九十四年七月五日台灣高等法院台中分院第二審判決（九十三年
度重上字第一一四號），提起上訴，本院裁定如下：
    主  文
上訴駁回。
第三審訴訟費用由上訴人負擔。
    理  由
按上訴第三審法院，非以原判決違背法令為理由，不得為之。又
提起上訴，上訴狀內應記載上訴理由，表明原判決所違背之法令
及其具體內容，暨依訴訟資料合於該違背法令之具體事實，其依
民事訴訟法第四百六十九條之一規定提起上訴者，並應具體敘述
為從事法之續造、確保裁判之一致性或其他所涉及之法律見解具
有原則上重要性之理由。同法第四百六十七條、第四百七十條第
二項定有明文。而依同法第四百六十八條規定，判決不適用法規
或適用不當者，為違背法令；依同法第四百六十九條規定，判決
有該條所列各款情形之一者，為當然違背法令。是當事人提起上
訴，如以同法第四百六十九條所列各款情形為理由時，其上訴狀
或理由書應表明該判決有合於各該條款規定情形之具體內容，及
係依何訴訟資料合於該違背法令之具體事實。如依同法第四百六
十八條規定，以原判決有不適用法規或適用法規不當為理由時，
其上訴狀或理由書應表明該判決所違背之法令條項，或有關判例
、解釋字號，或成文法以外之習慣或法理等及其具體內容，暨係
依何訴訟資料合於該違背法令之具體事實，並具體敘述為從事法
之續造、確保裁判之一致性或其他所涉及之法律見解具有原則上
重要性之理由。上訴狀或理由書如未依上述方法表明，或其所表
明者與上開法條規定不合時，即難認為已合法表明上訴理由，其
上訴自非合法。本件上訴人對於原判決其敗訴部分提起上訴，雖
以該部分判決違背法令為由，惟核其上訴理由狀所載內容，無非
仍就原審取捨證據、認定事實之職權行使，指摘其為不當，並就
原審已論斷者，泛言未為論斷或論斷矛盾，而非表明該部分判決
所違背之法令及其具體內容，暨依訴訟資料合於該違背法令之具
體事實，並具體敘述為從事法之續造、確保裁判之一致性或其他
所涉及之法律見解具有原則上重要性之理由，難認其已合法表明
上訴理由。依首揭說明，應認其上訴為不合法。末查原審以被上
訴人公司在系爭土地中二二五之一七、二二五之一八號土地上於
民國五十八年三月三十日已有建物，嗣為其所有之建物有使用土
地之合法權源，而與系爭土地原所有權人即上訴人之父王文貴就
系爭土地為設定地上權登記，即與地上權之設定目的相符。上訴
人主張系爭土地之地上權設定之行為，屬通謀虛偽意思表示，並
創設物權法上所無之以擔保為目的之地上權，應屬無效，不可採
信。又系爭土地設定地上權之行為，王文貴並非為自己或他人與
被上訴人公司交涉之情事，係為被上訴人公司之營運需要，而將
自己私人土地設定地上權予被上訴人，與公司之利益無違。是上
訴人主張係王文貴以被上訴人公司之法定代理人地位代理被上訴
人就系爭土地與自己所為設定地上權之行為，違反民法第一百零
六條禁止雙方代理之規定，依民法第七十一條之規定應屬無效，
亦不足採。上訴人訴請被上訴人塗銷系爭土地上所設定之地上權
登記，即屬無據，因而為上訴人敗訴之判決，經核並無違背法令
情事。至原審贅述之其他理由，不論當否，要與判決結果不生影
響，併此敘明。
據上論結，本件上訴為不合法。依民事訴訟法第四百八十一條、
第四百四十四條第一項、第九十五條、第七十八條，裁定如主文
。
中    華    民    國  九十五  年    七    月    六    日
                      最高法院民事第七庭
                          審判長法官  劉  延  村
                                法官  劉  福  來
                                法官  黃  秀  得
                                法官  吳  謀  焰
                                法官  李  寶  堂
      本件正本證明與原本無異
                                      書  記  官
中    華    民    國  九十五  年    七    月   二十   日
                                                   Ｒ


司法院資訊處製作；財團法人民間司法改革基金會備份。
